臺灣高等法院臺中分院刑事判決
111年度上訴字第547號

上  訴  人  
即  被  告  黃金凱




選任辯護人  劉育辰律師
上列上訴人因違反藥事法案件，不服臺灣臺中地方法院110年度
訴字第1943號中華民國111年1月27日第一審判決（起訴案號：臺
灣臺中地方檢察署110年度偵字第22083號），提起上訴，本院判
決如下：
    主  文
上訴駁回。
    事  實
一、乙○○(施用第二級毒品部分另由臺灣臺中地方法院以110年毒
    聲字1308號裁定應送勒戒處所觀察勒戒)明知甲基安非他命
    屬毒品危害防制條例第2條第2項第2款所定之第二級毒品，
    亦經行政院衛生福利部明令公告列為管制藥品，屬藥事法管
    制之禁藥，非經許可，不得轉讓，竟基於轉讓禁藥即第二級
    毒品之犯意，於民國110年7月4日20時許，在臺中市○○區○○
    路000號之○○○大汽車旅館，轉讓第二級毒品甲基安非他命1
    包給○○○（其持有第二級毒品犯行，另由臺灣臺中地方法院
    以110年度中簡字第2637號判處拘役40日，如易科罰金，以
    新臺幣1千元折算1日確定）。嗣○○○於同日21時許，在臺中
    市沙鹿區○○○路○○○路口，因行車不穩遭警方盤查，而查獲持
    有甲基安非他命1包(驗餘淨重0.3897公克，業於○○○所涉持
    有第二級毒品案中宣告沒收銷燬)，始循線查獲上情。
二、案經臺中市政府警察局清水分局報告臺灣臺中地方檢察署檢
    察官偵查起訴。
    理  由
一、認定犯罪事實所憑之證據及理由
　　上訴人即被告乙○○（下稱被告）於本院審理程序經合法傳喚
    ，無正當之理由不到庭。訊據被告於原審及本院準備程序中
    均矢口否認上開犯行，辯稱：其與○○○於110年7月4日20時許
    ，在臺中市○○區○○路000號之○○○大汽車旅館內發生性行為，
    雙方有施用甲基安非命助興，但是是各自施用自己帶來的甲
    基安非他命，○○○於同日21時許，在臺中市沙鹿區○○○路○○○
    路口為警查獲之甲基安非他命1包，不是其交付給○○○的等語
    。經查：
　㈠證人○○○於110年7月4日21時許，在臺中市沙鹿區○○○路○○○路
    口為警查獲之甲基安非他命1包(驗餘淨重0.3897公克)，確
    係被告於同日20時許在上開○○○大汽車旅館內無償交付，此
    經證人○○○於警詢、偵查中及原審審理時證述明確(見偵卷第
    56頁、第161頁；原審卷第92至95頁)。本院審酌證人○○○之
    證述內容前後一致，且其於原審審理時自承當時其與被告是
    朋友關係，其當天是因壓力大，才想到向被告拿(毒品)，其
    原本是要去被告家中拿，但是後來約在外面，在汽車旅館內
    施用，被告事後還責怪其害了他，叫其改口要說毒品是自己
    帶過去的等語(見原審卷第93至96頁)，而其所述情節亦有其
    與被告之通話內容截圖照片在卷可佐(見偵卷第191頁)。此
    外，被告於原審審理時自承證人○○○與其是前男女朋友，其
    於110年7月4日當天與證人○○○相約到汽車旅館為性行為(見
    原審卷第98頁)，此亦有其與證人○○○之通話內容截圖照片在
    卷可佐(見偵卷第121頁、第193頁)，足認證人與被告間關係
    親密，證人自無構詞誣陷被告之動機，應認證人○○○上開證
    述內容具有特別可信性，堪以採信。此外，復有證人○○○之
    自願受搜索同意書、臺中市政府警察局清水分局搜索扣押筆
    錄、扣押物品目錄表、扣押物品收據在卷可稽（見偵卷第10
    1至109頁），並有證人○○○為警查獲之甲基安非他命1包扣案
    可資佐證，而上開物品經送驗後確含甲基安非他命成份 (驗
    餘淨重0.3897公克)，有衛生福利部草屯療養院鑑驗書草療
    鑑字第1100700055號鑑驗書1紙附卷可參(見偵卷第173頁)。
  ㈡辯護意旨雖稱：證人○○○所講轉讓地點不一致，且又說被告是
    在全家外面拿一大包安非他命分成兩包給她，這是違反常情
    ，毒品怎麼會敢在全家外面分裝，所以○○○所述是有瑕疵等
    語（見本院卷第52、111頁 ）。惟按證人之陳述非一有不符
    或矛盾，即認全部均不可採。證人之陳述有部分前後不符，
    或相互間有所歧異時，究竟何者為可採，法院本得依其自由
    心證予以斟酌，若其基本事實之陳述與真實性無礙時，仍非
    不得予以採信，非謂一有不符或矛盾，即認其全部均為不可
    採信（最高法院102年度台上字第3319號判決可資參照）。
    經查，證人○○○於第一次警詢證稱：「（問：上述所查獲的
    毒品安非他命來源？）是乙○○給我的。（問：承上述，乙○○
    是於何時何地交付毒品給你？如何交易？共交易幾次？）11
    0年07月04日19時許在台中市沙鹿區正英路上的全家外交毒
    品安非他命交付給我。乙○○是無償提供給我 。就今天這一
    次。」（見偵卷第56頁）；於第二次警詢證稱：「（問：你
    在對話紀錄内，『不然你在哪？我拿就走』，係何用意?是取
    何物?）拿安非他命。（問：綜上所述，你在對話紀錄所述
    ，是否係要向臉書暱稱黃凱相約於汽車旅館拿取毒品？）我
    們是在全家拿取，不是汽車旅館。…因為我們沒有錢去開房
    間，他就說他那裏有我們就說一起用」等語（見偵卷第61頁
    ）；於偵訊時證稱：「（問：是否於110年7月4日20時許，
    在臺中市○○區○○路000號（○○○大汽車旅館）跟被告乙○○拿毒
    品？）當天我是在正英路路邊盤查，查到我身上有毒品，我
    跟警察說我的毒品是乙○○拿的，確實也是乙○○給我的，於上
    開時間在沙鹿區正英路附近的汽車旅館拿給我的，他沒有跟
    我拿錢」等語（見偵卷第161頁）；於原審審理時證稱：「
    （審判長問：提示110年7月5日警詢筆錄第4頁及110年8月14
    曰偵訊筆錄，妳在警察局是說『他是在7月4日19時許在台中
    沙鹿區正英路上的全家外面交毒品安非他命給我。』 ，妳在
    偵查中說『當天我是在正英路路邊盤查，查到我身上有毒品
    ，我跟警察說我的毒品是乙○○拿的，確實也是乙○○給我的，
    是在沙鹿區正英路附近的汽車旅館拿給我的。』妳一次是說
    在全家外面 ，一次是說在汽車旅館，是否同樣一個地方？
    ）【點頭】。」等語（見原審卷第92頁），可知證人○○○於
    警詢、偵查中所述交付甲基安非他命之地點雖略有出入，然
    均是在臺中市沙鹿區正英路上，且經原審於審理時確認其警
    詢、偵查中所述是指同一地點，是其就此所為陳述雖略有瑕
    疵，但就被告交付甲基安非他命之基本事實，前後所述並無
    二致，自不得因此即認其所述不可採信。辯護意旨執此指摘
    證人○○○之證述不實，並非可採。　　
　㈢綜上所述，本案事證明確，被告空言否認犯行，所辯難以採
    信，其犯行堪以認定，應予依法論科。　　
二、論罪科刑之理由
　㈠按甲基安非他命屬毒品危害防制條例第2條第2項第2款所規定
    之第二級毒品，亦屬藥事法第22條第1項第1款所規定之禁藥
    ，不得非法轉讓。又行為人轉讓甲基安非他命（未達法定應
    加重其刑之一定數量）予成年男子，同時該當藥事法第83條
    第1項轉讓禁藥罪及毒品危害防制條例第8條第2項轉讓第二
    級毒品罪之構成要件，應依重法優於輕法之原則，擇較重之
    轉讓禁藥罪論處（最高法院109年度台上字第1089號判決意
    旨參照）。經查，本案被告轉讓甲基安非他命之數量(驗前
    淨重0.4002公克，驗餘淨重0.3897公克)，未達行政院依毒
    品危害防制條例第8條第6項頒訂之「轉讓毒品加重其刑之數
    量標準」第2條第1項第2款關於第二級毒品在淨重10公克以
    上之規定，依據前述說明，應逕擇較重之轉讓禁藥罪論處。
　㈡核被告所為係犯藥事法第83條第1項之轉讓禁藥罪。
　㈢被告前因違反毒品危害防制條例等案件，經法院判決有罪，
    嗣經減刑、定刑後，應執行有期徒刑15年8月，其於106年1
    月12日縮刑期滿假釋出監，於110年3月17日縮刑期滿假釋未
    經撤銷視為執行完畢 ，有臺灣高等法院被告前案紀錄表在
    卷可參，被告於徒刑執行完畢後5年內再故意犯本件有期徒
    刑以上之罪，依刑法第47條第1項規定，為累犯。審酌被告
    前經科刑執行完畢再犯本案，顯見其前罪之徒刑執行無成效
    ，對刑罰反應力薄弱，且本案並無司法院釋字第775號解釋
    意旨所指個案應量處最低法定刑，又無法適用刑法第59條規
    定減輕其刑，而應依此解釋意旨裁量不予加重最低本刑之情
    形（最高法院108年度台上字第338號判決意旨參照），爰依
    上開規定加重其刑。
　㈣按犯第4條至第8條之罪於偵查及歷次審判中均自白者，減輕
    其刑，毒品危害防制條例第17條第2項定有明文。又按行為
    人轉讓同屬禁藥之第二級毒品甲基安非他命（未達法定應加
    重其刑之一定數量）予成年人（非孕婦），依重法優於輕法
    之原則，擇較重之藥事法第83條第1項轉讓禁藥罪論處，如
    行為人於偵查及歷次審判中均自白，仍應適用毒品危害防制
    條例第17條第2項規定減輕其刑（最高法院109年度台上字第
    4243號判決意旨參照）。依上開說明，轉讓禁藥罪雖亦得適
    用毒品危害防制條例第17條第2項偵審自白得減輕其刑之規
    定，然本案被告於偵查及審理中均矢口否認犯行，自無上開
    規定之適用。且就量刑而言，在重法之法定最輕本刑較輕法
    之法定最輕本刑為輕時，如仍得在重法之最輕本刑以上、輕
    法之最輕本刑之下，量定其宣告刑，即有重法輕罰之不合理
    現象。因此，在別無其他減輕其刑事由時，量刑不宜低於輕
    法即毒品條例第8條第2項所規定之最低法定刑，以免科刑偏
    失，始符衡平，併予敘明。
　㈤原審認被告之犯行事證明確，適用刑事訴訟法第299條第1項
    前段、藥事法第83條第1項、刑法第11條、第47條第1項等規
    定，並審酌被告前有施用、持有、轉讓、販賣毒品犯行而經
    法院科刑判決之紀錄，有臺灣高等法院被告前案紀錄表在卷
    可參(構成累犯部分不予重複評價 )，其素行不佳，且其明
    知甲基安非他命係違禁物、禁藥，不得非法轉讓，亦明知毒
    品對一般人之危害非微，竟無償轉讓甲基安非他命予○○○，
    足使施用者因施用毒品而散盡家財、連累家人，或為購買毒
    品而衍生其他犯罪，危害社會治安及國民健康甚鉅，殊值非
    難；復考量被告犯後否認犯行，飾詞狡辯，其犯罪後態度顯
    然欠佳；並兼衡其自述學歷為高職畢業之智識程度、目前從
    事配管工作、生活經濟小康（見原審卷第100頁）等一切情
    狀，量處有期徒刑7月，經核其認事用法均無違誤，量刑亦
    屬妥適，並無過重或失輕之情事，被告上訴意旨仍執陳詞否
    認犯罪，並就原審業已詳為審酌判斷之事項再予爭執，其上
    訴為無理由，應予駁回。
三、被告經合法傳喚，無正當之理由不到庭，爰不待其陳述，逕
    行判決。　　　　
據上論結，應依刑事訴訟法第371條、第368條，判決如主文。
本案經檢察官黃靖珣提起公訴，檢察官甲○○到庭執行職務。
中　　華　　民　　國　　111 　年　　6 　　月　　28　　日
            刑事第十一庭　  審判長法　官　張意聰
                                  法　官　周瑞芬
                                  法　官　陳慧珊
以上正本證明與原本無異。
如不服本判決應於收受送達後二十日內向本院提出上訴書狀，其
未敘述上訴理由者，並得於提起上訴後二十日內向本院補提理由
書（均須按他造當事人之人數附繕本）「切勿逕送上級法院」。
因疫情而遲誤不變期間，得向法院聲請回復原狀。

                                  書記官  李淑芬
　　　　　　　　　　　　　　　　　
中　　華　　民　　國　　111 　年　　6 　　月　　28　　日
【附錄本案論罪科刑法條】
藥事法第83條第1項：
明知為偽藥或禁藥，而販賣、供應、調劑、運送、寄藏、牙保、
轉讓或意圖販賣而陳列者，處7年以下有期徒刑，得併科新臺幣5
千萬元以下罰金。